臺灣臺中地方法院刑事判決　　　　　　 96年度簡上字第860號
上　訴　人　臺灣臺中地方法院檢察署檢察官
被　　　告　乙○○
上列上訴人因被告違反入出國及移民法案件，不服本院96年度簡
字第568號中華民國96年7月9日第一審簡易判決（聲請案號：臺
灣臺中地方法院檢察署96年度偵字第2602號）提起上訴，本院管
轄之第二審合議庭判決如下：
    主  文
原判決撤銷。
乙○○無正當理由逃避依國家安全法第四條規定所實施之檢查，
處拘役參拾日，如易科罰金，以銀元參佰元即新臺幣玖佰元折算
壹日。減為拘役拾伍日，如易科罰金，以銀元參佰元即新臺幣玖
佰元折算壹日。
    犯罪事實
一、乙○○為臺灣地區人民，於民國（下同）85年10月20日出境
    經澳門前往大陸地區福建省廈門市再轉往泉州市從事服裝業
    生意，其戶籍於86年5月29日經註記為遷出國外。因其所持
    有之中華民國護照、臺胞證及香港簽證、現金等物品，於88
    年5月15日凌晨4時左右，在大陸地區福建省泉州市遭竊，其
    因欠缺證明文件而無法前往香港補辦證件，為圖一時方便，
    明知警察或海岸巡防機關，為維護國家之必要，對於入出境
    之旅客及其所攜帶之物件，均依職權實施檢查，竟於91年4
    月24日某時，基於逃避檢查之犯意，自大陸地區廈門搭乘由
    不詳大陸人士所駕駛之漁船出發，未經檢查而偷渡至金門縣
    古寧頭附近海岸上岸，而入境臺灣地區領域，再由金門機場
    搭乘立榮航空班機返回臺中水湳機場。嗣乙○○因無法申辦
    新式身分證，而於95年12月13日中午12時5分左右，前往臺
    中縣警察局豐原分局豐原派出所，自首並接受司法機關之調
    查、裁判。
二、案經臺中縣警察局豐原分局報告臺灣臺中地方法院檢察署檢
    察官偵查後聲請以簡易判決處刑。
    理  由
一、上揭事實，業經被告乙○○於警詢、偵查、原審及本院審理
    時均坦承不諱，並有泉州市公安局鯉城分局鯉中派出所報案
    證明影本、個人基本資料查詢結果各1紙，臺中縣太平市戶
    政事務所96年4月16日中縣太戶字第0960001909號函、臺中
    縣豐原市戶政事務所96年4月16日中縣豐戶字第0960001755
    號函檢附戶籍謄本各1份在卷可資佐證，足認被告自白與事
    實相符，堪以採信。從而本件事證明確，被告犯行洵堪認定
    ，應依法論科。
二、核被告乙○○所為，係違反國家安全法第6條第2項之無正當
    理由逃避檢查罪。聲請意旨雖認被告上開所為係涉犯入出國
    及移民法第54條之罪嫌，然查：
  入出國及移民法第5 條規定：「國民入出國，應向主管機關
    申請許可，未經許可者，不得入出國。但居住臺灣地區設有
    戶籍國民，自本法施行一年後，入出國不需申請許可。」該
    法係於88年5 月21日公布施行，是自施行一年後之89年5 月
    21日起，居住臺灣地區設有戶籍之國民入出國即不需申請許
    可。
  再入出國及移民法施行細則第4條規定：「本法第5條第1項
    但書所稱居住臺灣地區設有戶籍國民，係指現在或原在臺灣
    地區居住並設立戶籍，且未喪失國籍或未依臺灣地區與大陸
    地區人民關係條例第2條第4款規定轉換其身分為大陸地區人
    民之國民。」。被告原設籍在臺中縣太平市○○路○段311巷
    4弄30號，有個人基本資料查詢結果在卷可稽，而本件被告
    並無喪失國籍或轉換為大陸地區人民之情事，是被告係居住
    臺灣地區設有戶籍國民無疑。
  又入出國及移民法施行細則第32條第1項規定：「有戶籍國
    民出國二年以上，其戶籍所在地戶政事務所應依戶籍法第20
    條第2項及第42條規定辦理戶籍遷出登記。」被告原設籍在
    臺中縣太平市○○路○段311巷4弄30號，其於86年5月29日經
    戶政人員為遷出國外之註記，有個人基本資料查詢結果在卷
    可證，足見被告屬有戶籍國民，因出國二年以上而由戶政機
    關代辦遷出登記。又戶籍經戶政事務所依戶籍法第20條第2
    項及第42條規定辦理遷出國外者，係非現住人口，故代辦遷
    出並非屬無戶籍人口，其入國後可向戶政事務所辦理遷入登
    記，益證被告確係居住臺灣地區設有戶籍國民。
  綜上所述，被告既屬居住臺灣地區設有戶籍國民，其於91年
    4月24日自大陸地區偷渡入國，當不需申請許可，自不得依
    入出國及移民法第54條之規定相繩。
  另按警察或海岸巡防機關於必要時，對左列人員、物品及運
    輸工具，得依其職權實施檢查：一、入出境之旅客及其所攜
    帶之物件；又無正當理由拒絕或逃避依第4條規定所實施之
    檢查者，處6月以下有期徒刑、拘役或科或併科新臺幣15000
    元以下罰金，國家安全法第4條第1項第1款、第6條第2項分
    別定有明文。查被告私自於91年4月24日，自大陸地區廈門
    搭乘漁船，未經檢查而偷渡至金門縣古寧頭附近海岸上岸，
    而入境臺灣地區領域，因而逃避依上開國家安全法第4條規
    定所實施之檢查，是已該當同法第6條第2項之構成要件，且
    此與原聲請之基本犯罪事實同一，並經公訴人於本院審理時
    當庭陳明變更起訴法條為國家安全法第6條第2項及第4條之
    逃避檢查罪，是起訴法條應予變更。又被告於95年12月13日
    ，對於上開未發覺之罪，前往臺中縣警察局豐原分局豐原派
    出所，自首並接受司法機關之調查、裁判，爰依刑法第62條
    前段之規定，減輕其刑。
三、被告乙○○行為後，中華民國刑法於94年2月2日修正公布，
    並自95年7月1日施行。其中國家安全法第6條第2項逃避檢查
    罪之法定本刑中關於罰金刑最低額部分，依修正後刑法第33
    條第5款規定為「新臺幣1千元以上，以百元計算之」，較舊
    法所定罰金最低額為銀元1元以上為重，依刑法第2條第1項
    規定，以舊法有利於被告。再被告行為後，罰金罰鍰提高標
    準條例第2條業已刪除，而刑法第41條第1項前段關於易科罰
    金之折算標準業已由舊法之銀元1百元、2百元、3百元修正
    為新臺幣1千元、2千元、3千元，因屬科刑規範事實之變更
    ，其折算標準為裁判時所應諭知，自有就新舊法規定比較之
    必要，經比較新舊法結果，以被告行為時之舊法較有利於被
    告，是依刑法第2條第1項前段之規定，應適用被告行為時之
    舊法即修正前刑法第41條第1項前段、刪除前罰金罰鍰提高
    標準條例第2條之規定，諭知以銀元3百元折算1日易科罰金
    之折算標準。至法定罰金刑之減輕，修正後刑法第67條規定
    ，其最高度及最低度同減輕之，雖較修正前刑法第68條所定
    僅減輕其最高度為有利於被告，惟比較時應就罪刑有關之共
    犯、未遂犯、想像競合犯、牽連犯、連續犯、結合犯，以及
    累犯加重、自首減輕暨其他法定加減原因〈如身分加減〉與
    加減例等一切情形，綜其全部罪刑之結果而為比較。經本院
    綜合比較上開罰金最低額、易科罰金、法定罰金刑之減輕等
    結果，以被告行為時之規定較有利於被告，本件此部分均應
    適用修正施行前刑法關於罰金最低額、易科罰金、法定罰金
    刑之減輕等規定。
四、原審法院因認被告乙○○罪證明確，而予論科，固屬有據，
    然查：原判決認被告係犯入出國及移民法第54條之罪，容
    有誤會。本件被告自首之時間係在新修正刑法生效後，原
    判決誤認係在新修正刑法生效前，而誤予比較新舊法後，適
    用修正前刑法第62條前段之規定減輕其刑，同有違誤。原
    審未及依中華民國九十六年罪犯減刑條例予以減刑，亦有未
    洽。檢察官以被告所為，應係犯國家安全法第6條第2項及第
    4條之逃避檢查罪，指摘原判決適用法律不當而提起上訴，
    為有理由，故原判決既有上開可議之處，自屬不能維持，應
    由本院將原判決撤銷改判。並審酌被告之犯罪動機、目的、
    所生危害、犯罪後自白犯行，態度尚屬良好及其他一切情狀
    ，量處如主文第2項所示之刑，並諭知易科罰金之折算標準
    。末查，中華民國96年罪犯減刑條例已於96年6月15日由立
    法院三讀通過，經總統於96年7月4日以華總一義字第
    09600083761號令公告至96年7月16日生效施行，本件被告犯
    罪係於該減刑條例規定96年4月24日減刑基準日前所犯，且
    合於該減刑條例之第2條第1項第3款所列減刑規定，爰減輕
    其刑，並諭知易科罰金之折算標準。
據上論斷，應依刑事訴訟法第455條之1第1項、第3項、第369條
第1項前段、第364條、第299條第1項前段、第300條，國家安全
法第6條第2項，刑法第11條前段、第2條第1項前段、但書、第62
條前段、修正前第41條第1項前段，刪除前罰金罰鍰提高標準條
例第2條，中華民國九十六年罪犯減刑條例第2條第1項第3款、第
7條、第9條，判決如主文。
本案經檢察官甲○○到庭執行職務。
中　　華　　民　　國　　96　　年　　11　　月　　23　　日
              刑事第四庭  審判長法　官　林宜民
                                法　官　林學晴
                                法　官　林清鈞
上正本證明與原本無異。
不得上訴。
                                書記官  蔡伸蔚
中　　華　　民　　國　　96　　年　　11　　月　　23　　日
附錄本案論罪科刑法條全文：
國家安全法第六條第二項：
  無正當理由拒絕或逃避依第四條規定所實施之檢查者，處六月
以下有期徒刑、拘役
  或科或併科新臺幣一萬五千元以下罰金。
國家安全法第四條：
  警察或海岸巡防機關於必要時，對左列人員、物品及運輸工具
，得依其職權實施檢
  查：
  一、入出境之旅客及其所攜帶之物件。
  二、入出境之船舶、航空器或其他運輸工具。
  三、航行境內之船筏、航空器及其客貨。
  四、前二款運輸工具之船員、機員、漁民或其他從業人員及其
所攜帶之物件。
  對前項之檢查，執行機關於必要時，得報請行政院指定國防命
令所屬單位協助執行
  之。
